【裁判字號】    89,訴,32
【裁判日期】    890804
【裁判案由】    誣告等
【裁判全文】
臺灣高雄地方法院刑事判決                            八十九年度訴字第三二號
    公  訴  人  臺灣高雄地方法院檢察署檢察官
    被      告  壬○○
    被      告  辛○○
    被      告  庚○○
    共      同
    選任辯護人  王國論
                康進益
    被      告  丙○○
選任辯護人  楊申田律師
右列被告因誣告等案件，經檢察官提起公訴（八十八年度偵字第一三八七一、一六五
二九、一七六八０、一七四０一、一八七五一號），本院判決如左：
    主  文
壬○○共同損壞他人之冷凍櫥櫃、店面櫥櫃，足以生損害於他人，處拘役伍拾日，如
易科罰金，以參佰元折算壹日。鋁棒壹支、鎯頭壹支，均沒收。
辛○○教唆損壞他人之冷凍櫥櫃、店面櫥櫃，足以生損害於他人，處拘役伍拾日，如
易科罰金，以參佰元折算壹日。鋁棒壹支、鎯頭壹支，均沒收。
庚○○共同損壞他人之冷凍櫥櫃、店面櫥櫃，足以生損害於他人，處拘役伍拾日，如
易科罰金，以參佰元折算壹日。鋁棒壹支、鎯頭壹支，均沒收。又以加害身體之事，
恐嚇他人致生危害於安全，處拘役參拾日，如易科罰金，以佰元折算壹日。應執行
拘役柒拾日，如易科罰金，以佰元折算壹日。鋁棒壹支、鎯頭壹支，均沒收。
丙○○傷害人之身體，處拘役參拾日，如易科罰金，以佰元折算壹日。又意圖他人
受刑事處分，向該管公務員誣告，處有期徒刑參月。
    事  實
一、緣辛○○受僱於劉錦澐所經營位於高雄市○○○路二十九號之「姐妹檳榔攤」，
    而壬○○為劉錦澐之弟，經常至該處幫忙販賣檳榔。丙○○則受僱於乙○○在高
    雄市○○○路三十三號「小可愛檳榔攤」販賣檳榔，兩家早已因生意而結怨。民
    國八十八年五月七日下午四時三十分許，一輛計程車停於小可愛檳榔攤前，丙○○先上前招呼販賣檳榔，隨後辛○○亦上前詢問客人是否買機票，丙○○因不滿
    辛○○搶其客人，先與之發生口角，再基於傷害之犯意，撿拾地上之小木枝一支
    （未據扣案）毆打辛○○手臂，致黃女受有左手肘挫傷之傷害。壬○○見狀將辛○○扶回店內，辛○○心有未甘，竟萌生毀損犯意，撥打電話教唆其弟庚○○前
    來砸店，壬○○則在一旁呼喊「砸店、砸店」，十分鐘後，庚○○即夥同不詳姓
    名綽號「小劉」之成年男子，攜帶庚○○所有之鋁棒及鎯頭各一支（未據扣案）
    ，共乘機車抵達現場，並分持上開鋁棒及鎯頭（未據扣案），砸毀乙○○所有「
    小可愛檳榔攤」內之冷棟櫥櫃、店面櫥櫃玻璃，壬○○並基於毀損之犯意聯絡，
    在旁叫喊「砸店、砸店」助勢。俟砸毀上開物品後，庚○○又另行單獨起意，向
    丙○○恫稱：「不要打我姐姐，否則我會再去找他」等語，致丙○○心生畏懼。
二、丙○○因與辛○○間有上開糾紛，竟意圖使辛○○受刑事處分，於台灣高雄地方
    法院檢察署檢察官八十八年六月二十一日開庭調查壬○○涉犯恐嚇等案件時，當
    庭向承辦檢察官虛構事實，誣指辛○○於八十八年五月七日下午四時三十分許，
    在高雄市○○○路前，將其推倒，致其受有右足第三、四、五蹠骨骨折傷害云云
    ，向該管公務員提出傷害告訴，嗣經台灣高雄地方法院檢察署檢察官以八十八年
    度偵字第一七四０一號不起訴處分，丙○○不服，向台灣高等法院高雄分院檢察
    署聲請再議後，經駁回確定在案。
三、案經丙○○訴由高雄市政府警察局小港分局移送及乙○○、辛○○、丙○○訴由
    台灣高雄地方法院檢察署檢察官偵查起訴。
    理  由
一、訊據被告壬○○、辛○○、庚○○及丙○○，除被告庚○○坦承於上開時地，持
    鋁棒及鎯頭毀損告訴人乙○○所有「小可愛榔攤」之冷棟櫥櫃、店面櫥櫃玻璃，
    及被告丙○○坦承於上開時地，撿拾小木枝毆擊告訴人辛○○外，餘均矢口否認
    上開犯行，被告壬○○辯稱：伊不知黃毅志何時來到現場，黃某抵達時，伊不在
    場，且黃某欲前去砸店時，伊還與黃某之友人一起拉住黃某，阻止其前往，且伊
    未在場呼喊「砸店、砸店」，故伊與庚○○間並無何毀損之犯意聯絡云云；被告
    辛○○辯稱：伊被丙○○毆打後，適伊弟庚○○經過該處，發現伊在哭泣，遂詢
    問何事，伊即告知經過情形，黃毅志聞後大怒，表示要砸店，伊欲加阻止，已來
    不及，伊並未打電話唆使庚○○砸店云云；被告庚○○辯稱：伊並無恐嚇丙○○
    之犯意云云；被告黃玉雪辯稱：當天辛○○為搶伊生意，將伊推倒，致伊腳扭傷
    ，伊在警訊時，因不知黃女真實姓名，故未提出告訴，並未誣指黃女傷害云云。
    經查：
（一）被告丙○○傷害部分：
      被告丙○○如何於上開時地，持小木枝毆擊辛○○等情，業據被告丙○○於本
      院供承在卷，核與告訴人辛○○之指訴及證人己○○、戊○○之證述相符，復
      有診斷證明書一紙在卷可稽，被告丙○○傷害犯行，洵堪認定。
（二）被告庚○○、壬○○共同毀損及被告辛○○教唆毀損部分：
  １、被告庚○○如何於上開時地，夥同「小劉」分持鋁棒及鎯頭，共同毀損告訴人
      乙○○經營之「小可愛檳榔攤」冷凍櫥櫃及店面櫥櫃玻璃等情，業據告訴人乙○○指述在卷，且被告庚○○亦不否認毀損犯行，僅辯稱為伊一人所為，「小
      劉」並未參與云云，惟查上開事實，業據目擊證人即同在「小可愛檳榔攤」販
      賣檳榔之丁○○及受告訴人乙○○僱用在高雄市○○○路二十一號檳榔攤顧攤
      之己○○於偵審中及證人即同在「小可愛檳榔攤」販賣檳榔之戊○○於本院審
      理中證述無訛；參以告訴人乙○○及證人丁○○、己○○與戊○○等人，與「
      小劉」素不相識，此為被告庚○○所不否認，則倘非「小劉」確持鎯頭共同毀
      損，告訴人乙○○及上開證人何須誣指「小劉」；且被告辛○○於偵查中亦供
      稱：「他（指黃毅志）卻是（按應係確實之誤）有與一個不知名知男子過去」
      等語，衡情，倘該名男子非與被告庚○○共同毀損，其豈有共同前往之理，是
      被告庚○○辯稱僅伊一人所為，「小劉」係在一旁將伊拉住，不讓伊前去毀損
      云云，顯與事實不符。
  ２、又查，被告壬○○如何於上開時地，當被告辛○○在「姐妹檳榔攤」內打電話
      教唆被告庚○○前來「砸店」時，在旁呼喊「砸店、砸店」，並於被告庚○○
      與「小劉」前去砸店時，在旁叫喊「砸店、砸店」等語助勢等情，業據告訴人
      乙○○指述綦詳，核與被告丙○○於警訊供述：「：：：”阿如”就跑進去店
      裡打電話，當時姐妹檳榔攤負責人楊秀花的兒子壬○○：：：在一旁喊砸店、
      砸店，過了約十分鐘，該兩名男子就持鋁棒、鎯頭至店裡亂打一番：：：」、
於偵查中供稱：「壬○○將他（指辛○○）拉進店內，辛○○打電話，壬○○
      在旁說『砸店』，過了十幾分鐘就有二個年輕人來砸店」，及於本院審理中供
      述：「是壬○○帶他們二人去砸店，但他是站在外面，沒有進去砸，但在他們
      來之前，劉在他的店前說要砸店、砸店」等語，及目擊證人丁○○於偵查中證
      稱：「壬○○說砸店，過了幾分鐘就二個年輕人來砸店：：：」，及於本院審
      理時結證：「：：：黃女並打電話，我沒有聽到談話內容，劉男（指壬○○）
      後來出來說要『砸店』：：：」、「（問：砸店時，劉男（指壬○○）是否有
      在旁喊「砸店」？）有」等語，及目擊證人己○○於本院審理時結證：「：：
      ：庚○○和另一名男子騎車過來停在黃女店的前面，手中有帶鋁棒，另一人拿
      鐵鎚，劉男帶他們到小可愛前面，並說『砸店』、『砸店』」等語，及目擊證
      人戊○○於本院證述：「：：：壬○○就把黃女帶入店內，劉男並說要砸店，
      約過十分鐘，就有二位男子騎車過來，手中拿鋁棒及鎯頭，停在二十七號前面
      ，人就直接下車到小可愛砸店，劉男在他的店前喊砸店」等語相符，被告壬○○雖辯稱：庚○○抵達時，伊不在場，嗣庚○○欲前去砸店時，伊尚與庚○○
      之朋友一起將庚○○拉住，不讓其前去砸店云云，而被告辛○○亦附和其詞，
      惟查被告庚○○於偵審中始終僅供述當天係「小劉」將其拉住，而未提及被告
      壬○○亦將其拉住一事，且被告庚○○更於本院審理時供稱：「（問：當天去
      檳榔攤有無看到壬○○？）沒看到，我問我姊姊怎麼回事，我姊說被打，我很
      生氣就砸檳榔攤，砸完檳榔攤要離開時才看到壬○○」等語，顯與被告壬○○
      及辛○○所供歧異，是被告壬○○上開所辯，委無足取。又辯護人雖為被告壬○○辯稱：丙○○係因案發後，辛○○辭去「姐妹檳榔攤」工作，找不到辛○○及庚○○，始至警局誣指被告壬○○毀損，企圖藉此找出被告辛○○及庚○○云云，而觀諸警訊筆錄記載，被告丙○○當時確實尚不知被告辛○○及庚○○姐弟姓名，惟被告壬○○與被告庚○○及「小劉」之男子共同毀損之事實，
      既經告訴人乙○○指述及多位證人證述歷歷，已如前述，則縱認被告丙○○當
      初向警局報案之目的在於藉此迫使被告辛○○及黃毅志出面，亦無礙於被告壬○○毀損犯行之認定，是被告壬○○上開所辯，要無足取。
  ３、又被告辛○○遭被告丙○○毆打後，進入店內曾撥打電話，並且在其打完電話
      後約十分鐘，被告庚○○及綽號「小劉」之男子，即持鋁棒及鎯頭到達現場等
      情，亦據告訴人乙○○指述在卷，核與被告丙○○於警訊所述：「因為八十八
      年五月七日十六時三十分許，我和”阿如”（指辛○○）因販賣檳榔有爭議起
      爭執，：阿如”就跑進店裡打電話：：：過了約十分鐘，該兩名男子就持鋁棒
      鎯頭至店裡亂打一番」，及於偵查中所述：「：：：我有看到他（指壬○○）
      將辛○○拉進去，辛○○就打電話：：：」、「壬○○將他（指辛○○）拉進
      店內，辛○○打電話，壬○○在旁說『砸店』，過了十幾分鐘，就有二個年輕
      人來砸店，當天所有招牌都收進去，所以有看到」，及於本院審理時所供：「
      是劉（指壬○○）把他姐姐（指辛○○）拉進去後，他姐姐打電話給庚○○叫
      他來砸店，：：：因為我站在外面有看到辛○○打電話，當天因招牌都沒擺在
      外面，小港派出所通知要作市容檢查，所以我有看到他打電話」等語，及證人
      丁○○於偵查中證述：「我有看到小如（指辛○○）在打電話，壬○○也在裏
      面」，及於本院審理中結稱：「：：：我回來時發現黃女走到店內，並跟壬○○在講話，黃女並打電話，我沒有聽到談話內容，劉男後來說要砸店，一下子
      的時間，有二個男子騎車過來停在劉男店前：：：」、「（問：當日招牌是否
      在店外？）沒有。因為市容檢查，警察叫我們推入，是前二、三日有二、三位
      警察叫我們推入」等語，及證人己○○於本院審理中證述：「問：黃女（指辛○○）進去後多久，她弟弟來？十分鐘之內」等語，及證人戊○○於本院證述
      ：「壬○○就把黃女帶入房內，劉男並說要砸店，約過十分鐘，就有二位男子
      騎車過來」等語相符；且當天因警察機關通知市容檢查，故原先放在馬路旁之
      招牌均推入店內等情，亦據被告丙○○於偵審中及證人丁○○、己○○及戊○○於本院證述屬實；參以被告庚○○不否認當天之鋁棒及鎯頭為其所攜帶一節
      ，衡情倘非被告辛○○打電話教唆被告庚○○前來砸店，被告庚○○豈有攜帶
      鋁棒及鎯頭之理，對此被告庚○○雖辯稱鋁棒及郎頭係伊在工地使用之工具，
      因當天正巧下班，故準備帶回住處云云，惟被告庚○○當時係在中船公司做護
      纜工作，此業據被告庚○○陳明在卷，則其持供毀損之鎯頭固足認係其工作使
      用之工具，惟鋁棒一支，則明顯與其護纜工作無關，故倘非被告庚○○受被告
      辛○○唆使，被告庚○○豈有攜帶鋁棒之理，綜上，被告辛○○辯稱未打電話
      唆使被告庚○○砸店云云，顯係飾卸之詞，不足採信。
  ４、此外，復有受損照片五張附卷可憑。是綜上所述，被告庚○○、壬○○毀損犯
      行，及被告辛○○教唆毀損犯行，洵堪認定，被告三人所辯，均不足採信。
（三）被告丙○○誣告部分：
  １、查當天係被告丙○○先前去招呼計程車司機販賣檳榔，告訴人辛○○隨後上前
      招呼該客人是否購買機票，惟告訴人辛○○甫低頭欲詢問客人時，被告丙○○
      便與告訴人辛○○發生口角，並持木枝毆擊告訴人辛○○，告訴人辛○○並未
      推擠被告丙○○，被告丙○○亦未跌倒受傷等情，迭據告訴人辛○○於偵審中
      供述在卷，且被告丙○○於事發後第三日至警局指述被告壬○○毀損犯行時，
      雖然尚不知道告訴人辛○○、庚○○之真實姓名，惟其於警訊時，已就與告訴
      人辛○○及被告庚○○相關部分，一併詳加交待，尤其當時被告丙○○亦不知
      被告庚○○之真實姓名，惟其就被告庚○○如何涉犯毀損及恐嚇犯行，均已清
      楚說明，衡情倘被告丙○○當時係因不知告訴人辛○○之真實姓名，始未指述
      辛○○傷害犯行，為何就同樣尚不知姓名之被告庚○○部分，竟詳細指述；抑
      且，經警察機關將被告壬○○移送檢察官偵辦後，於承辦檢查官第一次開庭調
      查時，告訴人辛○○已以證人身份，隨同被告壬○○出庭作證，然被告丙○○
      當場亦未提及告訴人辛○○推擠傷害事實，而直至檢查官第二次開庭時，因被
      告壬○○之辯護人辯稱被告庚○○係因被告丙○○先打告訴人辛○○，始砸店
      等語後，被告丙○○始述及：「當天是小如先推我，我腳骨折，他還要打我，
      我才拿棍子擋他，不知道打到他，我要告他傷害」一語，企圖藉此推卸己身之
      傷害罪責，由此益證被告丙○○事後於偵查中指述告訴人辛○○當天曾以推擠
      方式，傷害伊之腳部云云，係出於憑空捏造。
  ２、對此，被告丙○○固提出診斷證明書三份，以證明其於八十八年五月七日確曾
      受傷事實，惟觀諸該三份診斷證明書，第一份為八十八年六月十六日蕭達福骨
      科外科診所診斷證明書，記載被告於八十八年五月十五日應診，受有右足第三
      、四、五蹠骨骨折；第二份為八十八年六月十六日仕安國術館傷情說明書，記
      載被告於八十八年五月八日起至五月八日止，因骨膜破裂推拿整復一次；第三
      份為八十八年七月十日仕安國術館傷情說明書，記載被告於八十八年五月八日
      十時起，因骨膜破裂推拿整復一次，凡此均僅能證明被告曾於八十八年五月十
      五日應診及於八十八年五月八日整復，而無法證明被告丙○○於八十八年五月
      七日下午當天曾遭告訴人辛○○傷害事實，而且被告丙○○曾於八十八年五月
      八下午四時許，因上班遲到，而以跑步方式經過「姐妹檳榔攤」，嗣當天下午
      五、六時許，因出去招呼客人時，不慎扭傷腳部，再於同日晚上八時許，搭車
      外出，同日晚上九時許返回，腳上已包紮等情，亦據證人即同在「姐妹檳榔攤
      」受僱之宋家萱（即甲○○）及同在「姐妹檳榔攤」幫忙販賣檳榔之癸○○於
      偵審中證述甚詳，顯見被告丙○○之腳部，於八十八年五月七日尚未受傷，而
      於八十八年五月八日始因出去招呼客人時，自行扭傷甚明。至於證人子○○雖
      於偵審中到庭結證被告丙○○確於八十八年五月八日上午十時，因腳踝扭傷，
      至其開設之仕安國術館整復等情，惟訊之傷情說明書上之整復期間係如何記載
      ，則證稱：「根據我記錄的小本子」，再訊之是否每個病人去看診都會記錄時
      ，則結證：「沒有。只有他要求要開單子時，才會記錄」，再質之丙○○當日
      去看診時，有否要求開單子時，則陳稱：「沒有。是六月十六日才說的」云云
      ，準此，證人子○○既於病人要求開立單據時始作記錄，而被告丙○○八十八
      年五月八日應診時並未要求開立單據，係八十八年六月十六日始要求開立單據
      ，則被告子○○於八十八年五月八日被告丙○○應診時，應無製作診療記錄，
      既未製作診療紀錄，其如何於事後仍能記憶被告丙○○係於何日應診，是僅憑
      證人子○○前後矛盾之證述，尚難逕認被告丙○○曾於八十八年五月八日上午
      十時至仕安國術館治療；況且，縱然採信證人子○○之證述，亦僅足證明被告
      丙○○於八十八年五月八日整復之事實，尚不能直接推論被告丙○○於八十八
      年五月七日遭告訴人辛○○推倒受傷事實，是僅憑證人子○○之證述，尚不能
      據為對被告丙○○有利之認定。至於證人丁○○及戊○○雖於本院證稱被告丙○○於八十八年五月七日當天曾提及其腳酸痛，並囑戊○○為洪女噴藥云云，
      惟被告丙○○於偵審中始終未提及委請證人戊○○為其噴藥一事，證人丁○○
      於偵查中亦未述及此事，則證人丁○○及戊○○於本院審理時，始證述此事，
      已難憑信；況且，渠二人既於本院證述當天被告丙○○遭告訴人辛○○推擠後
      ，或僅「稍微傾斜，沒有倒地，也沒有蹲下」，或僅「差一點倒下去」等語，
      顯然被告丙○○並未倒地或蹲下，既未倒地或蹲下，何來受傷，足證渠二人前
      開證述，與事實不符，是依證人丁○○、戊○○之證述，亦難據為被告丙○○
      有利之認定；而且。
  ３、此外，被告丙○○告訴告訴人辛○○傷害一案，業經台灣高雄地方法院檢察署
      檢察官，以被告辛○○並無傷害被告丙○○行為，而為不起訴處分，經被告丙○○聲請再議，由台灣高等法院高雄分院檢察署駁回再議之聲請確定在案，亦
      有台灣高雄地方法院檢察署八十八年度偵字第一七四０一號卷及卷內所附台灣
      高等法院高雄分院檢察署八十八年度議字第一四七０號處分書一紙在卷可稽。
  ４、綜上所述，被告丙○○以自己親歷之事實，故意虛構事實，憑空捏造被告辛○○於八十八年五月七日傷害之事實，向該管公務員告訴之誣告犯行，罪證明確
      其犯行堪予認定。
（四）被告庚○○恐嚇部分：
      被告庚○○如何於上開時地，向告訴人丙○○恫稱：「不要再打我姐，否則我
      會再去找你」等情，迭據被告庚○○於偵查中及本院多次自承在卷，核與告訴
      人丙○○於本院之指述，及證人己○○於偵審中證述當天庚○○砸店後，曾說
      ：「誰碰到他姐姐，他會給誰好看」、「如果打到他姐姐，要他好看」等語大
      致相符，參以被告庚○○甫與綽號「小劉」之人，分持鋁棒及鎯頭毀損小可愛
      檳榔攤櫥櫃玻璃，即揚言「不要打我姐，否則我會再去至找他」等語，其顯有
      欲加以傷害之意，而告訴人丙○○並因此心生畏懼而訴警偵辦，則被告庚○○
      謂其無恐嚇犯意云云，孰能置信，是被告庚○○嗣於本院最後一次審理辯稱其
      無恐嚇犯意云云，顯無足取。本件被告庚○○恐嚇犯行，事證明確，堪以認定
      。
二、核被告壬○○之所為，係犯刑法第三百五十四條毀損器物罪。被告辛○○之所為
    ，係犯刑法第三百五十四條毀損器物罪之教唆犯，依同法第二十九條第二項規定
    ，應依上述毀損器物罪處斷。被告庚○○之所為，係犯刑法第三百五十四條毀損
    器物罪及同法第三百零五條恐嚇危害安全罪。被告丙○○之所為，係犯刑法第二
    百七十七條第一項普通傷害罪及第一百六十九條第一項誣告罪。又被告庚○○原
    無毀損之犯意，係因被告辛○○教唆而成，故被告辛○○應論以教唆毀損罪，公
    訴人認被告辛○○為毀損罪之正犯，容有誤會，惟起訴之基本社會事實同一，爰
    依刑事訴訟法第三百條，變更起訴法條，予以審理。又被告壬○○、庚○○與綽
    號「小劉」之成年男子間，就上開毀損犯行，有犯意聯絡及行為分擔，具共同正
    犯關係。又被告丙○○、庚○○所犯上開二罪間，犯意各別，行為互殊，應予分
    論併罰。爰審酌被告四人，除被告庚○○犯後坦承部分犯行外，餘均飾詞否認，
    毫無悔意，且被告壬○○、辛○○、庚○○迄未償告訴人乙○○所受損害，被告
    丙○○亦未賠償告訴人被告辛○○之損害，及被告丙○○圖卸傷害罪責，竟虛構
    事實誣指被告辛○○犯罪，濫用司法資源，危害非輕等一切情狀，分別量處如主
    文所示之刑，並就被告壬○○、辛○○、庚○○及被告丙○○傷害部分，諭知易
    科罰金之折算標準，另就被告庚○○部分，定其應執行刑，並諭知易科罰金之折
    算標準。末查，被告庚○○與綽號「小劉」之人，所持供毀損之鋁棒及郎頭各一
    支，均為被告庚○○所有供犯罪所用之物，業據被告庚○○於本院陳明在卷，爰
    依刑法第三十八條第一項第二款定，均宣告沒收。至於被告丙○○所持供傷害告
    訴人辛○○之小木枝一支，係其隨地撿拾，非被告丙○○所有之物，故不予宣告
    沒收，附此敘明。
據上論斷，應依刑事訴訟法第二百九十九條第一項前段、第三百條，刑法第二十八條
、第二十九條第二項、第一百六十九條第一項、第二百七十七條第一項、第三百零五
條、第三百五十四條、第四十一條、第三十八條第一項第二款、第五十一條第六款，
罰金罰鍰提高標準條例第一條前段、第二條，判決如主文。
本案經檢察官郭慧珊到庭執行職務。
中      華      民      國      八十九      年      八    月      四    日
                                    臺灣高雄地方法院刑事第七庭
                                        法  官    李  璧  君
右正本證明與原本無異。
如不服本判決，應於判決送達後十日內，向本院提出上訴狀。
                                        書記官    李  忠  霖
中      華      民      國      八十九      年      八    月      九    日
附錄本判決論罪科刑之法條：
刑法第一百六十九條第一項：
刑法第二百七十七條第一項：
傷害人之身體或健康者，處三年以下有期徒刑，拘役或一千元以下罰金。
刑法第三百零五條：
刑法第三百五十四條：


司法院資訊處製作；財團法人民間司法改革基金會備份。
